臺灣臺北地方法院民事判決　　　　　　　　　　　　九十三年度訴字第二五六八號
　　原　　　告　國泰世華商業銀行股份有限公司
　　法定代理人　乙○○
　　訴訟代理人　庚○○
　　訴訟代理人　己○○
　　被　　　告　泰盛國際股份有限公司
　　法定代理人　戊○○
　　訴訟代理人　丁○○
　　被　　　告　宏盛國際企業有限公司
　　法定代理人　丙○○
　　訴訟代理人　甲○○
當事人間確認債權存在事件，本院於中華民國九十三年十一月三日言詞辯論終結，判
決如下：
    主  　　文
確認被告宏盛國際企業有限公司對被告泰盛國際股份有限公司之貨款債權新臺幣肆拾
捌萬柒仟佰肆拾陸元存在。
原告其餘之訴駁回。
訴訟費用由被告負擔二分之一，餘由原告負擔。
    事實及理由
一、本件被告宏盛國際企業有限公司（以下簡稱宏盛公司）未於言詞辯論期日到場，
    核無民事訴訟法第三百八十六條所列各款情形，爰依原告之聲請，由其一造辯論
    而為判決。
二、原告主張：其對被告宏盛公司有新臺幣（下同）九十四萬七千三百零九元，及自
    民國九十二年十二月九日起至清償日止，按年利率百分之五點五計之利息，暨本
    金逾期六個月以上按上開利率之一成，超過六個月部分按上開利率之二成計算之
    違約金債權存在。惟被告宏盛公司自九十二年五月起至同年十二月止對被告泰盛
    國際股份有限公司（以下簡稱泰盛公司）之貨款債權約有一百二十萬元，並於九
    十二年十一月八日與被告泰盛公司共同出具同意書，約定被告泰盛公司將應給付
    予被告宏盛公司之應付帳款匯入被告宏盛公司於原告新店分行開設之指定帳戶（
    帳號000000000000），且非經原告同意，不得變更付款方式或匯入
    帳號。嗣經原告向本院聲請就被告宏盛公司對被告泰盛公司之貨款債權予以強制
    執行，因被告泰盛公司聲明異議，爰依強制執行法第一百二十條第二項規定，聲
    明：確認被告宏盛公司對被告泰盛公司之貨款債權九十四萬七千三百零九元存在
    。
三、被告泰盛公司則以：其對被告宏盛公司於九十二年十一月四日、十二月一日到期
    之應付帳款已於十月三十一日、十一月四日清償，至於九十三年一月五日到期之
    應付帳款一十七萬六千九百九十八元，及九十一年十一月間應付帳款一萬一千二
    百一十九元，已因被告宏盛公司無預警倒閉，致泰盛公司提供被告宏盛公司之生
    產模具及客戶所提供之物料無法取回，損失難以估計，亦得主張抵銷等語，資為
    抗辯。並聲明：原告之訴駁回。
四、被告宏盛公司雖未於言詞辯論期日到場，惟據其提出書狀以：被告泰盛公司於九
    十二年十月三十一日交付宏盛公司支票面額三十二萬一千八百三十二元、二十九
    萬九千零九十五元各一紙，及於同年十一月四日匯款宏盛公司一十八萬九千一百
    六十九元，均非清償本件貨款等語，資為抗辯。
五、原告主張其對被告宏盛公司有九十四萬七千三百零九元，及自九十二年十二月九
    日起至清償日止，按年利率百分之五點五計之利息，暨本金逾期六個月以上按上
    開利率之一成，超過六個月部分按上開利率之二成計算之違約金債權存在。及被
    告宏盛公司於九十二年十一月八日與被告泰盛公司共同出具同意書，約定被告泰
    盛公司將應給付予被告宏盛公司之應付帳款匯入被告宏盛公司於原告新店分行開
    付款方式或匯入帳號。嗣經原告向本院聲請就被告宏盛公司對被告泰盛公司之貨
    款債權予以強制執行，被告泰盛公司已聲明異議之事實，業據其提出與所述相符
    之本票、同意書、本院九十三年五月十日北院錦九十三執宙字第一六二一○號執
    行命令、本院民事執行處九十三年五月二十四日北院錦九十三執宙字第一六二一
    ○號通知暨被告泰盛公司聲明異議狀各一件（見本院卷第四頁至第五頁、第八頁
    至第一○頁）為證，並經本院依職權調取九十三年執字第一六二一○號給付票款
    執行卷宗核閱無訛，被告泰盛公司除辯稱其對被告宏盛公司於九十二年十一月四
    日、十二月一日到期之應付帳款已於十月三十一日、十一月四日清償，至於九十
    三年一月五日到期之應付帳款一十七萬六千九百九十八元，及九十一年十一月間
    應付帳款一萬一千二百一十九元，亦已主張抵銷外，對其餘事實並不爭執，被告
    宏盛公司答辯書狀亦未對上開事實為爭執，自應認原告此部分之主張為真實。
六、按民事訴訟法第二百四十七條第一項所謂即受確認判決之法律上利益，係指法律
    關係之存在否不明確，原告主觀上認其在法律上之地位有不妥之狀態存在，且此
    種不妥之狀態，能以確認判決將之除去者而言，最高法院五十二年臺上字第一二
    四○號判例可資參照。原告主張其對被告宏盛公司有九十四萬七千三百零九元，
    及自九十二年十二月九日起至清償日止，按年利率百分之五點五計之利息，暨本
    金逾期六個月以上按上開利率之一成，超過六個月部分按上開利率之二成計算之
    違約金債權存在，向本院聲請就被告宏盛公司對被告泰盛公司之貨款債權予以強
    制執行，被告泰盛公司於執行程序中已依強制執行法第一百十九條規定聲明異議
    ，原告既認被告泰盛公司之聲明異議不實妨害其執行程序進行，而依強制執行法
    第一百二十條第二項規定提起本件確認訴訟，揆諸上開說明．應認原告有即受確
    認判決之法律上利益。
七、至原告主張被告宏盛公司自九十二年五月起至九十三年一月八日止對被告泰盛公
    司尚有貨款債權九十四萬七千三百零九元，既為被告泰盛公司所否認，並以上開
    情詞置辯。則被告宏盛公司自九十二年五月起至九十三年一月八日止對被告泰盛
    公司尚有若干貨款債權存在，即為本件兩造爭執之所在。原告主張被告宏盛公司
    自九十二年五月起至九十三年一月八日止對被告泰盛公司尚有貨款債權九十四萬
    七千三百零九元存在等情，固據其提出被告泰盛公司九十二年六、七、八月應付
    帳款月報、九十二年九月對帳單各一件（見本院卷第五九頁、第一○八頁、第一
    三○頁、第一三五頁）、被告宏盛公司銷貨發票九十五紙（見本院卷第六○頁至
    第一○七頁、第一○九頁至第一二九頁、第一三一頁至第一三四頁、第一三六頁
    至第一五七頁）為證。然查：
  (一)除被告泰盛公司自承其於九十二年十一月間對被告宏盛公司之應付帳款為一萬一
    千二百一十九元，並提出統一發票三紙（見本院卷第三九頁至第四○頁）為證，
    復為原告所不爭執外，上開泰盛公司九十二年六、七、八月應付帳款月報、九十
    二年九月對帳單記載應付帳款金額，與被告宏盛公司銷貨發票金額加總不符，為
    兩造所不否認。而被告泰盛公司對於原告所提出該公司所出具九十二年六、七、
    八月應付帳款月報、九十二年九月對帳單各一件（見本院卷第五九頁、第一○八
    頁、第一三○頁、第一三五頁）之真正並不爭執，則依上開月報及對帳單記載，
    被告泰盛公司於九十二年六月應付被告宏盛公司之帳款為五十一萬一千零一元，
    到期日為九十二年十一月四日，被告泰盛公司於九十二年七月應付被告宏盛公司
    之帳款為二十九萬九千零九十五元，到期日為九十二年十二月一日，被告泰盛公
    司於九十二年八月應付被告宏盛公司之帳款為一十七萬六千七百九十八元，到期
    日為九十三年一月五日，被告泰盛公司於九十二年九月應付被告宏盛公司之帳款
    為二十九萬九千一百二十九元。是被告泰盛公司於九十二年六、七、八月、九月
    及十一月對被告宏盛公司之應付帳款為一百二十九萬七千四百四十二元，應堪認
    定。
  (二)被告泰盛公司辯稱其對被告宏盛公司於九十二年十一月四日到期之應付帳款五十
    一萬一千零一元，已於十月三十一日交付面額三十二萬一千八百三十二元之支票
    予被告宏盛公司，並於十一月四日匯款宏盛公司一十八萬九千一百六十九元清償
    ，於九十二年十二月一日到期之應付帳款二十九萬九千零九十五元，亦於十月三
    十一日交付面額二十九萬九千零九十五元之支票予被告宏盛公司，上開二紙支票
    係經被告宏盛公司總經理甲○○簽收等情，已據其提出支票二紙、匯款通知單一
    紙（見本院卷第一六九頁至第一七○頁）為證，復為原告所不否認。被告宏盛公
    司雖提出書狀辯稱：被告泰盛公司上開交付支票及匯款行為，並非清償九十二年
    五月起至九十三年一月止之貨款云云，惟為被告泰盛公司所否認，被告宏盛公司
    並未提出任何證據資料證明被告泰盛公司於九十二年五月前對該公司尚有欠款之
    事實存在，所辯即無足取。是被告泰盛公司上開交付支票及匯款行為，均在九十
    二年十一月八日其與被告宏盛公司共同出具上開同意書之前，其主張係清償對被
    告宏盛公司九十二年六月之應付帳款五十一萬一千零一元，及九十二年七月之應
    付帳款二十九萬九千零九十五元，應屬可取。
  (三)再按二人互負債務，而其給付種類相同，並均屆清償期者，各得以其債務，與他
    方之債務，互為抵銷，民法第三百三十四條第一項前段固有明文。然若二人互負
    之債務，其給付種類不相同，則相互間之債權具有不同之經濟目的，如互相抵銷
    ，猶似非依債務本旨所為之清償，自不得由債務人之一方使雙方之債權同歸消滅
    （最高法院四十三年臺上字第三六三號判例參照）。本件被告泰盛公司辯稱其於
    九十三年一月五日到期之應付帳款一十七萬六千九百九十八元，及九十一年十一
    月間應付帳款一萬一千二百一十九元，已因被告宏盛公司無預警倒閉，致泰盛公
    司提供被告宏盛公司之生產模具及客戶所提供之物料無法取回，損失難以估計，
    自得與其對宏盛公司之貨款債權主張抵銷云云，為原告所否認。查被告泰盛公司
    縱有將生產模具及客戶所提供之物料交付被告宏盛公司情事，亦僅生被告宏盛公
    司有無返還該生產模具及物料義務之問題，顯與被告泰盛公司應給付被告宏盛公
    司金錢之貨款債務，彼此種類不相同，至被告泰盛公司是否無法取回該生產模具
    及物料，暨是否因此受有損害，亦未見被告泰盛公司舉證，依民法第三百三十四
    條之規定，即不在得互相抵銷之列，被告泰盛公司此部分抵銷抗辯，為無足取。
  (四)綜上，被告泰盛公司於九十二年六、七、八月、九月及十一月對被告宏盛公司之
    應付帳款為一百二十九萬七千四百四十二元，扣除已清償之八十一萬零九十六元
    ，則被告泰盛公司於收受本院本院九十三年五月十日北院錦九十三執宙字第一六
    二一○號扣押命令時，對被告宏盛公司尚有四十八萬七千三百四十六元貨款債務
    存在。
八、從而，原告請求確認被告宏盛公司對被告泰盛公司之貨款債權四十八萬七千三百
    四十六元存在，為有理由，應予准許。至其逾此範圍之請求，為無理由，不應准
    許。
九、至兩造其餘之攻擊或防禦方法，及未經援用之證據，經本院斟酌後，認為均不足
    以影響本判決之結果，自無逐一詳予論駁之必要。
十、據上論結，本件原告之訴為一部有理由，一部無理由，依民事訴訟法第三百八十
    五條第一項前段、第七十九條，判決如主文。
中　　　華　　　民　　　國　　九十三　　年　　 十一 　　月　　 十九 　　日
                              民事第一庭法      官　陳盈如
右為正本係照原本作成
如對本判決上訴，須於判決送達後二十日內，向本院提出上訴狀
中　　　華　　　民　　　國　　九十三　　年　　 十一 　　月　　二十二　　日
                                        法院書記官  高秋芬
